【裁判字號】    95,勞小上,4
【裁判日期】    951124
【裁判案由】    給付薪資
【裁判全文】
臺灣高雄地方法院民事判決             95年度勞小上字第4號
上  訴  人  財團法人義大醫院
法定代理人  乙○○
被 上訴 人  甲○○
上列當事人間請求給付薪資事件，上訴人對於民國95年6 月6 日
本院岡山簡易庭95年度岡勞小字第1 號小額訴訟第一審民事判決
提起上訴，本院判決如下：
  主  文
上訴駁回。
第二審訴訟費用新臺幣壹仟伍佰元由上訴人負擔。
  事實及理由
一、按對於小額程序之第一審判決之上訴，非以其違背法令為理
    由，不得為之，民事訴訟法第436 條之24第2 項定有明文。
    又所謂判決違背法令，乃指判決不適用法規或適用不當，或
    有民事訴訟法第469 條第1 款至第5 款所列情形，此為同法
    第436 條之32第2 項準用第468  條、第469 條第1 款至第5
    款所明定。次按小額程序之第二審判決，依上訴意旨足認上
    訴為無理由者，得不經言詞辯論為之，民事訴訟法第436 條
    之29第2款亦有明文。次按當事人提起上訴，如依民事訴訟
    法第468條規定，以上小額程序之第一審判決有不適用法規
    或適用法規不當為理由時其上訴狀或理由狀應有具體之指摘
    ，並揭示該法規之條項或其內容，若係成文法以外之法則，
    應揭示該法則之旨趣，倘為司法院解釋或最高法院之判例，
    則應揭示該判解之字號或其內容，如依民事訴訟法第469條
    第1款至第5款所列情形為理由時，其上訴狀或理由書應揭示
    合於條款之事實，上訴狀或理由書如未依此項方法表明，或
    其所表明者，顯與上開法條規定不相合時，即難認為已對小
    額程序之第1審判決之違背法令有具體指摘，其上訴自難認
    為合法。上訴人提起第3審上訴，核其訴狀所載，僅就原審
    取捨證據任加指摘，並未具體指出原判決違背何等法規，依
    上說明，其上訴即難認為合法，最高法院71年台上字第314
    號判例可資參照。
二、上訴意旨略以：
（一）上訴人於調解及原審審理時辯稱未給付被上訴人薪資及加
      班費合計僅新臺幣（下同）1萬3,259元，非1萬5,387元等
      語，且被上訴人職稱為「醫事助理員」，而非原判決所稱
      之「牙科部門護士」。被上訴人自民國94年6月1日起受雇
      上訴人，並簽訂「新進人員切結書」（下稱系爭切結書）
      ，依該切結書第1條及第3條約定：被上訴人應服務2年，
      若未滿2年中途離職或遭受院方解僱處分時自願給付一個
      月本俸之懲罰性違約金，詎被上訴人未滿2年即於94年12
      月17日離職，依系爭切結書之約定，上訴人請求被上訴人
      給付一個月本俸之懲罰性違約金，純屬違約離職之違約金
      爭議，非原判決書一再論述之「遭受院方解雇處分時自願
      給付一個月本俸之懲罰性違約金爭議」。從而，原判決理
      由有上開矛盾及適用法則之違誤。
（二）上訴人依據各單位工作屬性不同而簽訂不同內容之切結書
      ，非所有人員皆簽訂內容相同之切結書，故系爭切結書非
      屬定型化契約，且所謂勞工遭雇主「解雇處分」，係指可
      歸責於勞工自身事由之情形而言，非上訴人將不論何種離
      職原因之風險均歸由被上訴人承擔。又勞動契約本質為僱
      佣契約，亦有民法第489條規定適用，雙方當事人原則均
      受拘束，而本件被上訴人提前離職係因赴待遇較高之醫院
      任職，非民法第489條得期前終止契約之「重大事由」。
      另上訴人因被上訴人離職損失之金額約6萬2,850元（包括
      訓練成本、招募費用及若被上訴人履行合約期限所能獲得
      之一切利益），已超過約定之懲罰性違約金，從而，上訴
      人依約請求被上訴人給付2 萬400 元之懲罰性違約金，非
      無理由。惟原判決竟以：系爭切結書之約定，未明定「受
      院方解僱」之情形為何，是上訴人將不論何種離職原因之
      風險均歸由被上訴人承擔，且該切結書乃由雇主即上訴人
      預先擬定，被上訴人對其內容無任何磋商或變更之自由，
      僅居消極、被動之簽名地位而已，2 年離職限制僅單方拘
      束被上訴人，約定顯然不利於被上訴人等語為由，而認系
      爭切結書為定型化契約，並依民法第247 條之1 規定，認
      定為無效。故原判決有判決不適用法則暨適用法則不當之
      違誤。
三、經查：
（一）上開上訴意旨（一）部分：上訴人於原審未就被上訴人之
      職稱為爭執，並於95年5 月11日調解程序對積欠被上訴人
      薪資及加班費共計1 萬5,387 元乙節，亦表示「不爭執」
      ，此有本院岡山簡易庭95年岡勞小字第1 號卷可按，是原
      判決認定上訴人就上開事實不爭執，難謂有何判決理由矛
      盾之處。此外，上訴人未具體指明原判決適用何法令有違
      誤之情事，是上訴人此部分上訴意旨，不足採信。
（二）上開上訴意旨（二）部分：按證據取捨、認定事實，為事
      實審法院之職權，若其取捨並不違背法令，即不容當事人
      以採證不當為指摘。次按小額程序第二審，當事人不得提
      出新攻擊或防禦方法。但因原審違背法令至未能提出者，
      不在此限，民事訴訟法第436 條之28定有明文。經查，原
      判決認系爭切結書為定型化契約條款，並調查證據適用民
      法第247 條之1 規定，認定系爭切結書免除上訴人責任及
      加重被上訴人之責任，應屬無效等情，乃事實審法院依職
      權所為之證據取捨、事實認定及法律之解釋適用，難謂有
      何違背法令，揆諸前開說明，上訴人亦不得執此為上訴之
      理由。
（三）綜上所述，原判決認事用法，核無違背法令之情事，上訴
      意旨表明原判決所違背之法令及內容，顯無理由，爰依民
      事訴訟法第436 條之29第2 款規定，不經言詞辯論，駁回
      其上訴。
四、末按於小額訴訟之上訴程序，法院為訴訟費用之裁判時，應
    確定其費用額，民事訴訟法第436 條之19第1 項、第436 條
    之32第1 項定有明文。本件第二審裁判費用為1,500 元，應
    由上訴人負擔，爰併為裁定如主文第2 項所示。
五、據上論結，本件上訴為無理由，依民事訴訟法第436 條之29
    第2 款、第436 條之32第1 項、第2 項、第449 條第1 項、
    第436 條之19第1 項、第78條，判決如主文。
中    華    民    國    95    年    11    月    24    日
               臺灣高雄地方法院勞工法庭
                               審判長法   官  鄭月霞
                                     法   官  伍逸康
                                     法   官  洪培睿
以上正本係照原本作成。
本判決不得上訴。
中    華    民    國    95    年    11    月    24    日
                                     書記官  林慧君


司法院資訊處製作；財團法人民間司法改革基金會備份。
